【裁判字號】    97,交聲,1065
【裁判日期】    980306
【裁判案由】    聲明異議
【裁判全文】
臺灣臺南地方法院交通事件裁定    97年度交聲字第1065號
移送機關    交通部公路總局嘉義區監理所臺南監理站
異議人即
受處分人    甲○○
上列受處分人因違反道路交通管理處罰條例案件，對於交通部
公路總局嘉義區監理所台南監理站民國97年10月15日所為之裁決
處分（處分案號：嘉監南字第裁74-BC0000000號），聲明異議，
本院裁定如下：
    主  文
原處分撤銷。
甲○○汽車駕駛人，行經有燈光號誌管制之交岔路口闖紅燈，處
罰鍰新台幣伍仟肆佰元，並記違規點數參點。
    理  由
一、原處分意旨略以：異議人即受處分人甲○○（下稱異議人）
    駕駛牌照號碼D4-4427號自用一般小客車，於民國（下同）
    97年2月13日18時14分，在高雄市○○路和和平路之交岔路
    口，因駕車行經有燈光號誌管制之交岔路口闖紅燈，遭高雄
    縣政府警察局交通隊員警逕行製單舉發，嗣經交通部公路總
    局嘉義區監理所台南監理站（下稱移送機關）以其違規事證
    明確，依道路交通管理處罰條例第53條第1項及違反道路交
    通管理事件統一裁罰標準表等規定，裁處罰鍰新台幣5,400
    元。
二、聲明異議意旨略以：
  (一)異議人對逾期罰鍰部分提出異議，異議人於97年9月4日打電
    話至監理站，查詢未收到繳納燃料費通知書事宜，接電話的
    小姐告知異議人尚有一筆違規紅單未繳，已累積金額達5,40
    0元。
  (二)依高市警交三字第0970025881號函，已依行政程序完成法定
    寄存送達屬實，然期間適逢家姐癌症末期，故由異議人照顧
    胞姐，異議人違規是事實，但因照顧胞姐，根本想不到要從
    台南縣永康市去台南市○○路取信，為此提出聲明異議。
三、按汽車駕駛人，行經有燈光號誌管制之交岔路口闖紅燈者，
    處新臺幣一千八百元以上五千四百元以下罰鍰；並記違規點
    數3點；道路交通管理條例第53條第1項及第63條第1項第3款
    分別定有明文。
四、經查：
  (一)異議人駕駛牌照號碼D4-4427號自用一般小客車，於97年2月
    13日18時14分，在高雄市○○路和和平路之交叉路口處，因
    駕車行經有燈光號誌管制之交岔路口闖紅燈，遭警逕行舉發
    ，有高雄市政府警察局97年3月4日高市警交相字第BC000000
    0號舉發違反道路交通管理事件通知單1份附卷可稽，並有舉
    發違規行為照片2幀為證，且異議人對其有上述違規闖紅燈
    之事實並不爭執，有鑑於此，異議人於上述時、地有闖紅燈
    之違規行為當可認定。
  (二)然異議人辯稱未曾收受上開舉發違反道路交通管理事件通知
    單云云，惟：
  1.按據道路交通管理處罰條例第92條第3項規定授權訂定之違
    反道路交通管理事件統一裁罰基準及處理細則第5條明定：
    「處理違反道路交通管理事件，有關文書送達之程序，依行
    政程序法之規定」，同細則第11條第1項第3款復規定：「行
    為人有本條例之情形者，應填製舉發違反道路交通管理事件
    通知單，並於被通知人欄予以勾記，其通知聯依下列規定辦
    理：三、逕行舉發者，應按已查明之資料填註車牌號碼、車
    輛種類、車主姓名或地址，並於通知單上方空白處加註逕行
    舉發之文字後，由舉發機關送達被通知人」。亦明文規定逕
    行舉發之違反道路交通管理事件通知單應送達於被通知人，
    且其送達程序應依行政程序法規定行之。
  2.且交通裁罰事件中相關行政機關所為之行政行為，並非屬行
    政程序法第3條第1項、第2項所列舉之得排除行政程序法適
    用之行政機關或行政行為，故自應適用行政程序送達之規定
    。按88年2月3日公布、90年1月1日施行之行政程序法，就行
    政機關所為有特定相對人之書面行政處分或行政行為之送達
    ，於第67條至第91條定有明文規定，其中「送達，於應受送
    達人之住居所、事務所或營業所為之。」、「送達，不能依
    前二條規定為之者，得將文書寄存送達地之地方自治或警察
    機關，並作送達通知書兩份，一份黏貼於應受送達人住居所
    、事務所、營業所或其就業處所門首，另一份交由鄰居轉交
    或置於該送達處所信箱或其他適當位置，以為送達。前項情
    形，由郵政機關為送達者，得將文書寄存於送達地之郵政機
    關。寄存機關自收受寄存文書之日起，應保存三個月。」，
    行政程序法第72條第1項、第74條第1項、第2項、第3項定有
    明文。
  (三)異議人之戶籍地址為「台南市○○路○段276巷10號3樓之4」
    ，有全戶戶籍資料查詢結果1份在卷可參，而上開舉發通知
    單業經舉發機關掛號郵寄至上開處所，因不獲會晤應為送達
    之人，於97年3月11日辦理寄存送達於臺南大光郵局，有高
    雄市政府警察局97年11月11日高市警交三字第0970031870號
    函檢附送達證書1份在卷可參，因此，依前開說明，本件舉
    發違反道路交通事件通知單於97年3月11日由郵政機關向異
    議人之上開處所送達時，因無人收受時，而將該文書寄存於
    送達地之郵政機關即臺南大光郵局之送達程序，於法並無違
    誤。而本件舉發通知單所記載之應到案日期係97年4月15日
    ，異議人於上開舉發通知單送達後，遲至移送機關於97年10
    月15日為本件裁決時，尚未繳納罰鍰，移送機關引用道路交
    通管理處罰條例第53條第1項之規定，並參酌違反道路交通
    管理事件統一裁罰標準表之規定，以異議人逾越應到案期限
    60日以上為由，科處最高罰鍰即新台幣5,400元，於法並無
    違誤。
  (四)按違反行政法上義務之行為非出於故意或過失者，不予處罰
    ，行政罰法第7條第1項定有明文，故違反行政法上義務之行
    為非僅處罰故意行為，亦及於過失行為者。查，異議人雖辯
    稱其因照顧癌症末期之胞姐，故未收到舉發通知單云云，然
    本件舉發通知單係於97年3月11日寄存送達，而應到案日期
    為97年4月15日，已如前述，二者相隔一個多月之久，縱異
    議人所言需照顧生病胞姐一節為真，亦不可能在此一個多月
    均完全無法親自或委託他人至郵局領取舉發通知單。因此，
    異議人胞姐生病需人照顧一節固然值得同情，但異議人仍不
    得執此作為其未能於期限內領取舉發通知單繳納罰鍰之理由
    ，故異議人執上揭情詞，請求減輕罰鍰云云，洵屬無據。
五、綜上所述，本件異議人於前揭時、地，有駕車行經交岔路口
    闖紅燈之違規行為，既堪認定，則移送機關據此並引用道路
    交通管理處罰條例第53條第1項之規定，並參酌違反道路交
    通管理事件統一裁罰標準表之規定，裁處異議人罰鍰新臺幣
    5,400元，於法本無不當。惟參照臺灣高等法院暨所屬法院
    94年法律座談會刑事類提案第19號研討意見及臺灣高等法院
    90年度交抗字第194號裁定意旨，移送機關僅引用道路交通
    管理處罰條例第53條第1項之規定，而為前開處分，漏未援
    引同條例第63條第1項第3款之規定裁處記違規點數3點，即
    有未洽，自非適法，異議人雖未指摘於此，仍應由本院將原
    處分撤銷，並為如主文第2項所示之諭知。
六、據上論斷，應依道路交通管理處罰條例第87條第2項、道路
    交通案件處理辦法第20條前段，裁定如主文。
中    華    民    國    98    年    3     月    6     日
                     交通法庭   法  官   陳淑勤
以上正本證明與原本無異。
如不服本裁定，應於送達後5日內，向本院提出抗告狀。
                                書記官   謝國欽
中    華    民    國    98    年    3     月    6     日


司法院資訊處製作；財團法人民間司法改革基金會備份。
